【裁判字號】    98,小上,18
【裁判日期】    980722
【裁判案由】    給付報酬
【裁判全文】
臺灣屏東地方法院民事裁定              98年度小上字第18號
上  訴  人  乙○○
被上訴人    甲○○
上列當事人間給付報酬事件，上訴人對於中華民國98年5 月14日
本院潮州簡易庭98年度潮小字第86號第一審判決提起上訴，本院
裁定如下：
    主  文
上訴駁回。
第二審訴訟費用由上訴人負擔。
    理  由
一、按對於小額程序之第一審裁判之上訴，非以其違背法令為理
    由，不得為之；上訴狀應記載上訴理由，並表明原判決所違
    背之法令及其具體內容，依訴訟資料可認原判決有違背法令
    之具體事實，民事訴訟法第436 條之24第2 項與第436 條之
    25分別定有明文。次按上訴狀內未表明上訴理由者，上訴人
    應於提起上訴後二十日內，提出理由書於原第二審法院；未
    提出者，毌庸命其補正，由原第二審法院以裁定駁回之，同
    法第471 條第1 項亦有明文。而此於小額事件之上訴程序準
    用之，同法第436 條之32第2 項並有明文。故如上訴人之上
    訴理由狀中未具體表明上訴理由者，法院毋庸先裁定命補正
    ，可逕予裁定駁回其上訴，合先說明。復按上訴不合程式或
    已逾期間或法律上不應准許者，第二審法院應以裁定駁回之
    ，民事訴訟法第444 條第1 項亦有明定，並依同法第436 條
    之32第2 項之規定，於小額事件之上訴程序準用之。而所謂
    「判決違背法令」，依同法第436 條之32準用同法第468 條
    、第469 條第1 款至第5 款之規定，乃指「判決不適用法規
    或適用不當」或「判決有同法第469 條所列第1 款至第5 款
    情形之一」者而言，從而，提起小額程序第二審上訴，倘以
    第一審判決有不適用法規或適用法規不當為其上訴理由，其
    上訴狀或理由書應有具體之指摘，並揭示該法規之條項或其
    內容；若係成文法以外之法則，應揭示該法則之旨趣；倘為
    司法院解釋或最高法院之判例，則應揭示該判解之字號或其
    內容；倘以第一審判決有同法第469 條所列各款情形之一者
    為其上訴理由，其上訴狀或理由書，應揭示合於該款之事實
    ；上訴狀或理由書如未依上開項方法表明，即難認為巳對第
    一審判決之違背法令有具體指摘，其上訴自難認為合法（最
    高法院71年台上字第314 號判例參照）。
二、本件上訴意旨略以：
  (一)本件被上訴人於起訴主張受上訴人委託修建房屋一節，上訴
    人並未否認，但上訴人對於被上訴人於原審提出自行製作之
    單據為證，指稱上訴人仍欠工資新台幣（下同）10萬元尚未
    償還一事，則堅決否認在卷，惟原審錯將委託修建房屋與積
    欠工資10萬元認定等同一事，實有違誤。蓋上訴人雖有委託
    被上訴人修建房屋，惟被上訴人早已向上訴人請款完畢，此
    部分事實上訴人並於原審中將被上訴人所製作及簽收之單據
    提出為證，故上訴人已無積欠被上訴人任何款項，上訴人之
    10萬元債權並不存在。
  (二)按當事人主張有利於己之事實，就其事實有舉證責任，此在
    民事訴訟法第277 條中著有明文規定；又請求履行債務之訴
    ，除被告自認原告所主張債權發生原因之事實外，應先由原
    告就其主張此項事實，負舉證之責任，必須證明其為真實後
    ，被告於其抗辯事實始應負證明之責任，此為舉證責任分擔
    之原則，此參最高法院43年台上字第377 號判例即明，而今
    被上訴人於原審僅舉以其自行製作之單據為證，據為請求上
    訴人給付酬金，卻未見被上訴人對主張之事實有所舉證，反
    觀上訴人對被上訴人已收取之金額超收甚多，則有相當之說
    明，且對被上訴人未依約施作工程及偷工減料等亦於原審提
    出調查之聲請，此攸關上訴人是否應如被上訴人所請而為給
    付或足以為減少給付等調查之聲請，卻未獲原審所採認，顯
    有其違背法令之處等語，並於本院聲明：1.原判決廢棄；2.
    被上訴人第一審之訴及假執行之聲請均駁回。3.第一審及第
    二審訴訟費用均由被上訴人負擔。
三、經查，本件原審係依據被上訴人所提出估價單及上訴人簽名
    其上承認積欠工資10萬元之單據，並證人尤榮志到庭證述及
    上訴人當庭簽寫之簽名筆跡等事證，而認定上訴人仍積欠工
    資10萬元，應負償還義務之事實，可認被上訴人對上訴人積
    欠工資一事已為相當之舉證；次查上訴人前述上訴理由仍僅
    爭執：原審僅依據被上訴人自行製作之單據為認定事實之依
    據；及爭執其工程款均已清償，並被上訴人承攬修建其房屋
    有未依約施工及偷工減料等事，其可據以減少報酬等語為置
    辯。本院審酌上訴人上開陳述僅是對於原審調查證據認定事
    實所為審酌之指摘陳述，並未具體指出原審判決有何不當適
    用法令或消極未適用法令之處，尚難認其已就原審判決有何
    違背法令之處具體表明內容，參諸前開說明，自不得謂已合
    法表明上訴理由，可認其上訴為不合法，並依民事訴訟第
    436 條之32第2 項準用同法第471 條第1 項之規定，毋庸命
    其補正而可裁定駁回上訴。從而，本件上訴，顯難認為合法
    ，應駁回其上訴。
四、本件應支出之訴訟費用為第二審裁判費新臺幣1,500 元，係
    由敗訴之上訴人負擔，並確定如主文第2 項所示。
據上論結，本件上訴為不合法，依民事訴訟法第436 條之32第1
項、第2 項、第471 條第1 項、第444 條第1 項前段、第436 條
之19第1項、第95條、第78條，裁定如主文。
中    華    民    國    98    年    7     月    22    日
                  民事第一庭    審判長法  官  孫國禎
                                      法  官  張以岳
                                      法  官  潘  快
以上為正本係照原本作成 。
本裁定不得抗告。
                                      書記官  黃麗燕
中    華    民    國    98    年    7     月    22    日


司法院資訊處製作；財團法人民間司法改革基金會備份。
